【裁判字號】    98,上重訴,25
【裁判日期】    980616
【裁判案由】    殺人等
【裁判全文】
臺灣高等法院臺中分院刑事判決        98年度上重訴字第25號
上  訴  人  臺灣臺中地方法院檢察署檢察官
上  訴  人
即  被  告  乙○○
                    （現在臺灣臺中監獄執行中）
選任辯護人  陳光龍律師
被      告  甲○○
上列上訴人等因被告等殺人等案件，不服臺灣臺中地方法院97年
度重訴字第3822號，中華民國98年3月18日第一審判決（起訴案
號：臺灣臺中地方法院檢察署96年度偵字第28075、7648號），
提起上訴，本院判決如下：
    主  文
上訴駁回。
    理  由
一、按依刑事訴訟法第350條、第361條、第362條、第367條規定
    ，不服地方法院之第一審判決而上訴者，須提出上訴書狀，
    並應敘述具體理由，為上訴必備之程式；其所提出之書狀未
    敘述上訴理由，或僅曾以言詞陳述上訴理由者，均應於上訴
    期間屆滿後20日內補提理由書於第一審法院。第一審法院經
    形式審查，認逾期未補提上訴理由者，應定期間先命補正；
    逾期未補正者，為上訴不合法律上之程式，應以裁定駁回。
    倘已提出上訴理由，但所提非屬具體理由者，則由第二審法
    院以上訴不合法律上之程式，判決駁回。而所謂具體理由，
    必係依據卷內既有訴訟資料或提出新事證，指摘或表明第一
    審判決有何採證認事、用法或量刑等足以影響判決本旨之不
    當或違法，而構成應予撤銷之具體事由，始克當之（例如：
    依憑證據法則具體指出所採證據何以不具證據能力，或依憑
    卷證資料，明確指出所為證據證明力之判斷如何違背經驗、
    論理法則）；倘僅泛言原判決認定事實錯誤、違背法令、量
    刑失之過重或輕縱，而未依上揭意旨指出具體事由，或形式
    上雖已指出具體事由，然該事由縱使屬實，亦不足以認為原
    判決有何不當或違法者（例如：對不具有調查必要性之證據
    ，法院未依聲請調查亦未說明理由，或援用證據不當，但除
    去該證據仍應為同一事實之認定），皆難謂係具體理由，俾
    與第二審上訴制度旨在請求第二審法院撤銷、變更第一審不
    當或違法之判決，以實現個案救濟之立法目的相契合，並節
    制濫行上訴（最高法院97年度臺上字第892號刑事判決意旨
    參照）。
二、本件檢察官上訴書所載理由略謂：(一)被告乙○○、甲○○等
    人均已年滿30歲，非屬智識不足、血氣方剛之少年，僅因誤
    會，即糾眾毆打戊○○致死，期間被告甲○○等人又一再叫
    囂「給他死」，視人命如草芥，犯後除一再推卸責任，亦未
    向死者家屬道歉及達成和解，犯後態度惡劣，原審對被告二
    人之量刑顯然過輕，有違罪刑相當原則，其判決自有違誤。
    (二)被告乙○○對於周鴻裕等人持棍棒圍毆戊○○，應有預見
    可能致人於死之認識，竟仍指示周鴻裕等人圍毆戊○○等人
    ，乙○○對於戊○○之死亡，應有不確定故意之殺人故意，
    原審僅論處傷害致死，適用法條顯有違誤云云。
三、上訴人即被告（以下稱被告）乙○○上訴理由略以：(一)被告
    乙○○並未與周鴻裕等人有何傷害或殺人之犯意聯絡，周鴻
    裕同行友人雖有人帶棍棒前往三壘酒吧，但被告並不知情，
    且攜帶棍棒用以自衛或抵抗外來之侵害亦屬可能，自不得以
    其中有人攜帶棍棒即認被告有傷害致死之犯罪故意。況原審
    判決亦認為周鴻裕、甲○○、王書培及周鴻裕之友人持棍棒
    毀損自小客車玻璃與持棍棒殺害戊○○，係周鴻裕等人另行
    起意為之，與被告並無犯意聯絡，則何能僅憑周鴻裕等人持
    棍棒之行為，就認為被告有傷害致死之犯罪故意，是原審判
    決顯有違誤。(二)原審判決於事實欄係認定戊○○死亡係因為
    周鴻裕、甲○○、王書培及周鴻裕之友人基於殺人之犯意，
    而遂行殺人行為所致，則原審判決在主文欄論處被告傷害致
    死刑責，即有矛盾情形。(三)依證人丙○○、丁○○之供述，
    本案係因為周鴻裕等人持球棒砸自小客車玻璃，丁○○為抵
    抗即去搶球棒，並與周鴻裕等人打起來，是現場情況並非被
    告所能預見，亦非被告所能掌握，故被告對於周鴻裕等人傷
    害丁○○等並無犯意之聯絡，原審認為被告應負傷害致死罪
    責，即有違誤。(四)被告否認有指示身材矮矮之男子及周鴻裕
    等人教訓丁○○等人之情形，原審判決並無相關事證即逕行
    認為「乙○○以肢體表示『是』後，該身材矮矮之男子即下
    樓通知周鴻裕等人駕車追趕丁○○等人並給予教訓。」，原
    審判決所為認定即有理由不備。至於原審判決所引用證人己○○於原審97年12月2日審理證詞，亦未提到被告有何具體
    指示之言語或動作，是原審所為前開認定顯有違誤。(五)原審
    判決依據證人己○○之證述，認定「周鴻裕等人即持棍棒逕
    到二樓找乙○○問現在是什麼情況，乙○○回說你們先下去
    ，我看怎樣再跟你們說」乙節，與證人丁○○證述不符，依
    證人丁○○之證詞，並無人攜帶球棒上二樓，原審依證人己○○之證詞，認定周鴻裕等人攜帶球棒上二樓，並認為被告
    有傷害致死之犯罪故意，即有違誤云云。
四、被告甲○○上訴理由略以：被告甲○○於案發後沒有逃亡，
    也沒有與乙○○串證，也沒有想過去包庇誰，且坦承不諱，
    證人作證也是證明被告甲○○並沒有殺害被害人戊○○，被
    告得知戊○○不幸過世時也曾想過去上香，但被對方家人婉
    拒，後來想談和解之事，卻聯絡不到乙○○。被告跟被害人
    他們是互毆，原審判處被告17年有期徒刑實在太重，被告當
    時是被對方以棍棒追打，被告並逃到巷子裡躲起來，被告手
    上並無持棍棒或有傷害他人之武器。被告當時是請周鴻裕載
    被告到中港路坐車，並不知道會在路途上遇到被害人他們，
    也沒料到雙方會打起來，被告是站在一旁所以才跟丁○○互
    毆，並沒有打到戊○○，有丁○○可以作證，請求從輕量刑
    云云。
五、惟查：
  (一)本件檢察官及被告甲○○、乙○○等人因不服地方法院之第
    一審判決而分別於98年3月25日、26日及4月7日、15日向原
    審法院具狀提出上訴書（狀）敘明上訴理由，依刑事訴訟法
    第361條第2項條文、立法修正理由及上開最高法院判決意旨
    ，檢察官或被告倘已提出上訴理由，但所提非屬具體理由者
    ，由第二審法院以上訴不合法律上之程式，以判決駁回之。
    至於上訴理由是否具體，係屬第二審法院審查範圍，則不在
    命補正之列（參見法院辦理刑事訴訟案件應行注意事項第16
    2點），合先敘明。
  (二)按量刑輕重，係屬事實審法院得依職權自由裁量之事項，苟
    已斟酌刑法第57條各款所列情狀，而未逾越法定刑度，或濫
    用其權限，不得遽指為違法（最高法院72年台上字第6696號
    、75年台上字第7033號判例參看）。本件原審已認定被告乙○○所為分別係犯刑法第277條第1項之普通傷害罪及同法第
    277條第2項前段之傷害致死罪；被告甲○○所為分別係犯刑
    法第277條第1項之普通傷害罪、第271條第1項之殺人罪，及
    法第354條之毀損罪。並審酌被告二人犯後均飾詞卸責，毫
    無悔意，僅因瞪眼之誤會即起意打人、殺人，行為囂張，目
    無法紀，且尚未賠償被害人及其家屬所受之損害，及對社會
    治安影響甚鉅等一切情狀，而分別判處渠等應執行有期徒刑
    10年1月、17年3月等情，均經原判決於理由中論述甚詳。是
    檢察官上訴理由所稱：被告甲○○及乙○○犯後態度惡劣，
    迄今尚未與被害人家屬達成和解等情，均業經原審於量刑時
    加以審酌，原審量處原判決主文所示之刑，量刑尚稱允適，
    又未逾越法定刑度，自難遽指為違法。
  (三)又按證據之取捨及證據證明力如何，均屬事實審法院得自由
    裁量、判斷之職權，茍其此項裁量、判斷，並不悖乎通常一
    般人之日常生活經驗之定則或論理法則，又於判決內論敘其
    何以作此判斷之心證理由者，即不得任意指摘其為違法。而
    認定犯罪事實所憑之證據，並不以直接證據為限，間接證據
    亦包括在內，審理事實之法院綜合卷內之直接、間接證據，
    本於推理作用，作通常一般之人均不致有所懷疑，得確信其
    為真實之程度者，即得據之為有罪之認定。關於被告乙○○
    、甲○○上訴指摘原判決認定事實違誤，渠等並無傷害致死
    或殺人之犯意，亦未有傷害致死或殺人之行為云云，已據原
    判決就卷證詳予勾稽，說明認定之依據及理由，並就被告有
    利之證據及辯解，說明如何不可採之理由，均無違證據及論
    理法則。綜上所述，被告乙○○上訴理由狀所指各節，均經
    原審予以審究，被告二人復未提出新事證，指摘或表明原審
    判決有何採證或認事，足以影響判決本旨之不當或違法，仍
    執同前否認之詞，空泛指摘原判決不當，自非適法之上訴具
    體理由。
  (四)而檢察官亦未提出新事證，指摘或表明第一審判決有何採證
    認事，足以影響判決本旨之不當或違法，而構成應予撤銷之
    具體事由。依前開最高法院判決意旨，本件檢察官及被告等
    之上訴理由均自非屬得上訴第二審之具體理由。揆諸首揭說
    明，本件上訴不合法律上之程式，且無從命補正，應予駁回
    ，並不經言詞辯論為之。
六、據上論斷，應依刑事訴訟法第367條前段、第372條，判決如
    主文。
中    華    民    國    98    年    6    月    16    日
            刑事刑十一庭  審判長法  官  陳  朱  貴
                                法  官  何  志  通
                                法  官  郭  同  奇
以上正本證明與原本無異。
如不服本判決應於收受送達後十日內向本院提出上訴狀，其未敘
述上訴之理由者並得於提起上訴後十日內向本院補提理由書（均
須按他造當事人之人數附繕本）「切勿逕送上級法院」。
                                書記官  康  孝  慈
中    華    民    國    98    年    6     月    17    日


司法院資訊處製作；財團法人民間司法改革基金會備份。
